臺灣高雄地方法院民事判決　　　　　　　100年度訴字第509號
原　　　告　黃淑慎
被　　　告　董秋英
訴訟代理人　李衍志律師
上列當事人間請求履行契約事件，本院於民國100 年4 月29日言
詞辯論終結，判決如下：
    主    文
原告之訴駁回。
訴訟費用新台幣玖仟佰陸拾元由原告負擔。
    事實及理由
一、按，訴狀送達後，原告不得將原訴變更或追加他訴，但不甚
    礙被告之防禦及訴訟之終結者，不在此限，民事訴訟法第25
    5 條第1 項第7 款定有明文。本件原告起訴原係以買賣關係
    為請求，復於民國100 年4 月27日言詞辯論期日，追加以民
    法第197 條第2 項為請求權基礎。被告雖不同意原告為訴之
    追加，惟本院考量被告委請律師為其訴訟代理人，且被告訴
    訟代理人已當庭就原告追加之訴，表達其法律上意見，不甚
    礙被告之防禦及訴訟之終結，揆諸首揭規定，核無不合，應
    予准許。
二、原告主張：原告前於民國80年10月19日以新台幣（下同）86
    萬元向被告購買坐落高雄市○鎮區○○段1 小段4666建號建
    物權利範圍21/10000（即國家藝術廣場地下一樓第74號停車
    位，下稱系爭車位），雙方約定被告應於81年2 月25日原告
    給付尾款當日，將系爭車位之所有權權利範圍移轉登記予原
    告。惟被告迄未履約，反將系爭車位再出售予第三人，爰依
    買賣契約關係及民法第197 條第2 項規定，提起本件訴訟等
    情。並聲明：被告應將高雄市○鎮區○○段1 小段4666建號
    所有權權利範圍21/10000移轉登記予原告。
三、被告則以：本件原告之請求權業已罹於時效而消滅，被告自
    得拒絕履行。又被告未將系爭車位移轉登記予原告，亦非侵
    權行為，原告自不得依民法第197 條第2 項規定為請求等語
    ，資為抗辯。並聲明：原告之訴駁回。
四、兩造不爭執事項
  (一)兩造於80年10月19日就系爭車位以860,000 元訂立買賣契約
    ，原告並已繳清買賣價金。
  (二)被告迄未辦理系爭車位之所有權移轉登記。
五、本院得心證之理由如下：
  (一)按請求權，因15年間不行使而消滅；消滅時效，自請求權可
    行使時起算；時效完成後，債務人得拒絕給付，民法第12 5
    條第1 項前段、第128 條前段及第144 條第1 項分別定有明
    文。本件原告依買賣關係請求被告辦理系爭車位之移轉登記
    ，其所憑之買賣契約關係成立於80年10月19日，且依買賣契
    約第4 條約定，原告於81年2 月25日即得請求被告辦理系爭
    車位之移轉登記等情，為兩造所不爭執，並有原告提出之車
    位轉讓買賣契約書影本附卷可稽（見本院卷第4 頁），揆諸
    前開說明，請求權之消滅時效應自81年2 月25日即開始起算
    ，算至86年2 月25日即滿15年，則原告遲於99年12月3 日始
    提起本件訴訟（見本院卷第3 頁收文日期戳章），請求被告
    辦理系爭車位移轉登記，顯已罹於時效消滅，被告為時效消
    滅之抗辯，拒絕辦理所有權移轉登記，即屬有據。
  (二)次按，損害賠償之義務人，因侵權行為受利益，致被害人受
    損害者，於前項時效完成後，仍應依關於不當得利之規定，
    返還其所受之利益於被害人。民法第197 條第2 項固有明文
    。惟按侵權行為，即不法侵害他人權利之行為，屬於所謂違
    法行為之一種，債務不履行為債務人侵害債權之行為，性質
    上雖亦屬侵權行為，但法律另有關於債務不履行之規定，故
    關於侵權行為之規定，於債務不履行不適用之，最高法院43
    年台上字第752 號判例意旨參照。查，本件兩造間就系爭車
    位存有買賣關係，被告未依買賣關係移轉登記予原告，核屬
    債務不履行問題，揆諸前開說明，原告應依民法關於債務不
    履行之相關規定，請求被告給付或賠償其損害，尚無援引民
    法第197 條第2 項關於侵權行為損害賠償規定，請求被告為
    給付之餘地。再者，本件原告係請求被告將系爭車位移轉登
    記於其名下，然被告本為系爭車位之所有權人，其與原告訂
    立買賣契約後，再將系爭停車位出售予第三人之行為，縱認
    為侵害原告債權之行為（此僅屬債務不履行，已如前述），
    依上開民法第197 條第2 項規定，原告亦僅得請求被告返還
    其所受利益（即價金），亦不得請求被告移轉登記系爭車位
    。故原告依民法第197 條第2 項規定，請求被告移轉登記系
    爭車位，洵不足採。
五、從而，原告依買賣契約關係及民法第197 條第2 項規定，請
    求被告應將高雄市○鎮區○○段1 小段4666建號所有權權利
    範圍21/10000移轉登記於其名下，並無理由，應予駁回。
六、本件係原告全部敗訴，其繳納之第一審訴訟費用即裁判費9,
    360 元，應由原告負擔。
七、結論：本件原告之訴為無理由，依民事訴訟法第78條、第87
    條第1 項，判決如主文。
中    華    民    國  100     年    4     月    29    日
                  民事第五庭  法  官  李育信
以上正本係照原本作成。
如不服本判決，應於送達後20日內，向本院提出上訴狀並表明上
訴理由，如於本判決送達前提起上訴者，應於判決送達後10日內
補提上訴理由書（須附繕本）。
中    華    民    國  100     年    4     月    29    日
                              書記官  陳孟琳